臺灣高雄地方法院刑事判決　　　　　　　　　九十一年度訴字第一０六三號
　　公　訴　人　臺灣高雄地方法院檢察署檢察官
　　被　　　告　丙○○
　　指定辯護人　乙○
右列被告因強盜等案件，經檢察官提起公訴 （九十一年度偵字第六０六二號），乙○
判決如左：
    主  文
丙○○意圖為自己不法之所有，而搶奪他人之動產，處有期徒刑柒月；又意圖為自己
不法之所有，連續攜帶兇器以強暴脅迫至使不能抗拒，而使他人交付其物，處有期徒
刑捌年，扣案之安全帽壹頂、菜刀壹把、口罩壹個均沒收之。應執行有期徒刑捌年伍
月，扣案之安全帽壹頂、菜刀壹把、口罩壹個均沒收之。
    事  實
一、丙○○於民國（下同）八十年間起，即因罹患情感型精神病之故，導致其對外在
    環境有過度警覺，且對壓力之耐受度低，欠缺正確因應之能力；復於九十一年二
    月間起，因北上工作之故而未接受正規精神藥物之治療，加以嚴重睡眠障礙、時
    值失業壓力及缺錢花用，有衝動無法控制及功能失調之現象，對於外界事務之知
    覺、理會、判斷作用及自由決定意思之能力，逐漸呈現較普通人平均程度顯然減
    退之精神耗弱狀態。於九十一年三月二十六日晚上八時三十分許，丙○○駕駛其
    所有之車牌號碼ＷＪＲ－六四六號輕型機車，行經高雄縣岡山鎮○○○路三十六
    號華南銀行前，見己○○○一人獨行，竟萌生歹念，意圖為自己不法之所有，自
    後驅車超前，乘己○○○不及抗拒之際，搶奪己○○○之皮包乙只〔內有己○○○所有之現金新臺幣（下同）二百元、印章乙枚、世華銀行、聯信銀行、郵局存
    款簿各乙本〕，得手後迅即驅車逃逸，右開搶得之物，除現金花用殆盡外，將其
    餘物品丟棄。丙○○復在上開精神耗弱狀態下，再因缺錢花用，竟另行基於意圖
    為自己不法之所有之強盜概括犯意，分別於附表所示之時間，頭戴全罩式安全帽
    及口罩，企圖避免他人辨認及追緝，並攜帶客觀上足以致人死傷之兇器菜刀，至
    附表所示之地點，連續以喝令他人交付財物、否則即對其不利之強暴脅迫方式，
    至使如附表所示之庚○○、戊○○、丁○○等人不能抗拒，而分別交付如附表所
    列之財物，丙○○得款後迅即離去。迨至同年月二十七日一時三十分許，為警循
    線在高雄縣岡山鎮○○路五十五號「輕鬆打電子遊戲場」查獲，並當場在上開機
    車置物箱內扣得丙○○所有供為作案所用之菜刀乙把、安全帽乙頂、口罩乙個及
    因犯罪所得之餘款現金一千二百零八元，現金部分嗣後經丁○○領回。
二、案經高雄縣警察局岡山分局報告臺灣高雄地方法院檢察署檢察官偵查起訴。
    理  由
一、訊據被告丙○○固對於上開騎乘車牌號碼為ＷＪＲ－六四六號輕型機車，於右述
    時間搶奪翁鄭足忍之皮包；及分別於表所示之時間，頭戴安全帽及口罩，至附表
    所示之地點，持其所有之菜刀喝令被害人庚○○、戊○○、丁○○等人交付財物
    ，否則即對渠等不利之強暴脅迫方法取得財物之事實，均坦承不諱，惟辯稱：伊
    因罹患躁鬱症，在病發時無法自我控制，方為右開搶奪及強盜犯行云云。惟查：
    上開事實，業經證人即被害人己○○○、戊○○在警訊及乙○審理中證述綦詳，
    並經被害人庚○○、丁○○於警訊時指述及指認明確。再參以證人即目擊被告搶
    奪翁鄭足忍財物犯行之甲○○亦在警訊及乙○審理中分別證稱：伊當時騎機車正
    在被告後方，被告搶被害人己○○○時伊在場而且目擊整件事發生的經過，伊有
    追被告，但追到第一個紅綠燈即因被一部汽車擋到而看不到被告等語（見甲○○
    九十一年三月二十七日警訊筆錄及乙○九十一年四月二十六日審判筆錄），核與
    被害人翁鄭足忍所述遭搶奪之情節相符。被告雖以上開情詞置辯，然經乙○依職
    權將被告送醫療機關進行精神鑑定結果，顯示被告雖有躁鬱症病史，然於接受生
    理心理功能檢查、測驗或腦波、誘發波檢查後，均呈現本件案發當時，被告之病
    情已處於部分緩解狀態，應係被告因時值失業及缺錢花用，產生壓力，復在存有
    嚴重睡眠障礙的情境下，其個人功能及效率降低，而出現衝動無法控制及功能失
    調之現象，故一時衝動方導致犯行，涉案時應仍具有行為能力，僅為輕度精神耗
    弱，此有高雄市立凱旋醫院九十一年七月十二日高市凱醫成字第０九一０００二
    九九九號函所附送之精神鑑定書乙份附卷足參，堪認被告於行為時，雖對於外界
    事務之知覺、理會、判斷作用及自由決定意思之能力，呈現較普通人平均程度顯
    然減退之狀態，然應僅屬精神耗弱，而非達於心神喪失之程度，自無由解免其刑
    責，其前述辯稱尚難為其有利認定之處。此外，復有被告所有供犯上開強盜罪之
    菜刀乙把、安全帽乙頂、口罩一個扣案及被害人丁○○領回現金之保管領結乙紙
    、指認照片六紙在卷可稽。綜上所述，被告犯罪事證明確，犯行洵堪認定，依法
    應予論科。
二、核被告丙○○所為，係犯刑法第三百二十五條第一項之搶奪罪及同法第三百三十
    條第一項之加重強盜罪。公訴人雖認被告就持菜刀強盜如附表所示被害人之財物
    部分，所為係犯刑法第三百二十八條第一項之普通強盜罪，惟被告既於為前揭強
    盜犯行時，有持客觀上足以致人死傷之兇器菜刀為之之事實，具有刑法第三百二
    十一條第一項所定攜帶兇器之情形，故應論以刑法第三百三十條第一項之加重強
    盜罪，公訴人認被告就此僅係犯同法第三百二十八條第一項之普通強盜罪，恐有
    誤會，然此部分之事實因與經公訴人起訴之強盜事實，具有社會事實同一性，乙○自仍得一併加以審判，併依刑事訴訟法第三百條之規定，變更公訴人起訴之法
    條。被告先後多次加重強盜犯行，時間緊接，所犯係犯罪構成要件相同之罪，顯
    係基於概括犯意為之，應依刑法第五十六條連續犯之規定論處，並加重其刑。被
    告在經乙○送請醫療機關鑑定結果，研判於行為時，雖仍有行為能力，然在前述
    特殊情境下，可能係一時衝動導致犯行，有輕度精神耗弱之現象，有前開精神鑑
    定報告在卷足憑，被告既於行為時為精神耗弱之人，爰依刑法第十九條第二項之
    規定，減輕其刑，並就其所犯連續強盜罪部分，依刑法第七十一條第一項先加後
    減之。又被告所犯上開二罪間，犯意各別，罪名互異，應予分論併罰。審酌：被
    告雖罹有情感性精神病，曾在醫院住院及追蹤治療，有高雄醫學大學附設中和紀
    念醫院九十一年五月八日（九一）高醫附秘字第一一二０號函病歷影本二十二張
    、高雄市立凱旋醫院九十一年五月三日高市凱醫成字第０九一０００二０二一號
    函門診病歷表影本乙冊、財團法人台灣省私立高雄仁愛之家附設慈惠醫院九十一
    年五月十三日九一附慈業字第０七九三、０七九四號函病歷影本、國軍高雄總醫
    院九十一年五月七日（九一）濟世字第二六００函就診病歷資料在卷可按，惟參
    酌上開精神鑑定報告，被告之病情固已有緩解情形，在個人情緒排解方面仍存有
    障礙，並對外在環境有過度警覺的情形，對於壓力的耐受度較低，因應能力較缺
    乏。是被告犯罪動機雖僅為缺錢花用，竟以持菜刀等強暴脅迫方式為犯罪手段，
    應係當時有睡眠障礙，以及失業，再加以玩電動玩具輸錢的壓力，致使被告一時
    衝動導致犯罪，惟其於短時間內連續多次犯行，使被害人心生恐懼，犯罪所生之
    危害不可謂不大，且犯後未與被害人達成和解等一切情狀，爰分別量處如主文所
    示之刑，並依刑法第五十一條第五款之規定，定其應執行之刑，以為懲儆。
三、扣案之菜刀一把、安全帽乙頂及口罩乙個等物，係供被告犯加重強盜罪所用之物
    且屬被告所有，業據被告供承屬實，並有扣押物品清單乙紙附卷可查，應依刑法
    第三十八條第一項第二款之規定宣告沒收。
據上論斷，應依刑事訴訟法第二百九十九條第一項前段、第三百條，刑法第三百二十
五條第一項、第三百三十條第一項、第五十六條、第十九條第二項、第三十八條第一
項第二款、第五十一條第五款，判決如主文。
本案經檢察官沈志成到庭執行職務。
中      華      民      國      九十一      年    九    月      六      日
                                  臺灣高雄地方法院刑事第六庭
                                      法  官   李怡諄
右正本證明與原本無異。
如不服本判決，應於判決送達後十日內，向乙○提出上訴狀。
                                      書記官   陳孟瑩
中    華    民    國    九十一    年      九       月      六          日
附錄本案所犯法條：
中華民國刑法第三百二十五條
 (普通搶奪罪)
意圖為自己或第三人不法之所有，而搶奪他人之動產者，處六月以上五年
以下有期徒刑。
因而致人於死者，處無期徒刑或七年以上有期徒刑，致重傷者，處三年以
上十年以下有期徒刑。
第一項之未遂犯罰之。
中華民國刑法第三百三十條
 (加重強盜罪)
犯強盜罪而有第三百二十一條第一項各款情形之一者，處五年以上十二年
以下有期徒刑。
前項之未遂犯罰之。
強盜案附表：
┌──┬──────┬──────────┬───┬───────────┐
│編號│時        間│地                點│被害人│所    得    財    物  │
├──┼──────┼──────────┼───┼───────────┤
│    │九十一年三月│高雄縣岡山鎮○○路四│庚○○│新臺幣現金八千餘元    │
│ 一 │二十六日晚上│三八號（ＡＥ超商）  │      │                      │
│    │二十二時    │                    │      │                      │
├──┼──────┼──────────┼───┼───────────┤
│    │九十一年三月│高雄縣岡山鎮○○路二│戊○○│新臺幣現金四千餘元    │
│ 二 │二十七日凌晨│七四號（日日超商）  │      │                      │
│    │一時        │                    │      │                      │
├──┼──────┼──────────┼───┼───────────┤
│    │九十一年三月│高雄縣岡山鎮○○○路│丁○○│新臺幣現金三千六百餘元│
│ 三 │二十七日凌晨│與忠誠路口（千慧檳榔│      │                      │
│    │一時十五分許│攤）                │      │                      │
└──┴──────┴──────────┴───┴───────────┘
